【裁判字號】    97,簡上,125
【裁判日期】    971205
【裁判案由】    家暴傷害
【裁判全文】
臺灣基隆地方法院刑事判決             97年度簡上字第125號
公  訴  人  臺灣基隆地方法院檢察署檢察官
上訴人即
被    告    丁○
上列上訴人即被告因家暴傷害等案件，不服本院基隆簡易庭97年
度基簡字第869 號，中華民國97年7 月31日第一審簡易判決（原
聲請簡易判決處刑案號：臺灣基隆地方法院檢察署97年度偵字第
1566號）提起上訴，本院管轄之第二審合議庭判決如下：
    主  文
上訴駁回。
    事  實
一、丁○與與董秀涵係兄妹關係，具有家庭暴力防治法第3 條第
    4 款所稱之家庭成員關係，丁○與其妹乙○○2 人於民國97
    年3 月23日下午4 時30分許，再其等位於基隆市安樂區○○○街8 之1 號7 樓住處內，因私人物品如何擺放及曬衣空間
    、曬衣架如何使用等事由發生爭吵，繼而在家中走道上發生
    推擠及衝撞，丁○竟於盛怒下徒手毆打乙○○頭部左側，致
    乙○○頭部撞擊走道與客廳處之牆角，並因而受有右耳後撕
    裂傷1 公分之傷害；乙○○並隨即徒手歐擊丁○，致丁○受
    有左眼挫傷之傷害（乙○○涉有傷害罪嫌部分，未據丁○提
    出告訴）；嗣經警循乙○○所指通知丁○前來說明，始查悉
    上情。
二、案經乙○○訴由基隆市警察局第四分局報告臺灣基隆地方法
    院檢察署檢察官偵查後聲請以簡易判決處刑。
    理  由
一、訊據上訴人即被告丁○固不否認有於上開時間、地點，與董
    秀涵發生爭執等事實，惟矢口否認有毆打告訴人董秀涵之事
    實，辯稱：在爭執過程沒有傷害告訴人，不知道她怎麼受傷
    的云云，惟查：
  (一)證人即告訴人董秀涵於本院審理時具結證稱，97年3 月23日
    下午與被告發生衝突的經過情形為，我去陽台要晒衣服，我
    將襪子晾在衣架上，我就回房間去，因為我把被告的襪子移
    到旁邊的曬衣架上，後來隔一陣子，被告心生不滿，用難聽
    的話罵我，我受了污辱，我就在客廳通往房間的走道找被告
    辯論，我問他為什麼用這些話罵我，爭執之中他就用他右手
    的拳頭往我頭上打我頭部左上方，後來我右邊頭部就撞到牆
    角，我就受傷了，當時有流血，當時我父親在場，我母親當
    時在家，但有無在現場我現在忘記了等語（見本院97年11月
    24日審判筆錄第6 頁）。並有告訴人受傷照片、診斷證明書
    2 份在卷可按。又告訴人在案發當日，旋至長庚紀念醫院就
    診，而當時診斷結果告訴人確受有前開傷害，有該院診斷證
    明書1 份在卷可稽，而上開診斷證明書所載傷勢與告訴人指
    證情節相符。
  (二)證人即告訴人上開指訴，核與目擊證人即被告及告訴人之父
    丙○○於本院審理時具結證述，看到本案發生衝突的經過，
    我當時人在客廳有看到，我當時站著在看電視，我有聽到他
    們爭吵聲，轉頭看到被告在走道推告訴人，好像有打告訴人
    （審判長請證人表演被告動作，被告是連推帶打），告訴人
    有蹲倒在地上，告訴人蹲倒的地方是在客廳走道牆角，我趕
    快衝上去排解，當時告訴人是快要昏倒的樣子往房間跑，被
    告要追過去，我就趕快到告訴人的房間門口阻止被告；看到
    被告到底推告訴人頭部及身體上半部，告訴人因而有撞到牆
    角受傷；他們吵架我就聽到，是被告先罵髒話，什麼髒話都
    罵，連我都罵；後來被告離開一點，我就敲告訴人的房門問
    哪裡受傷，要去驗傷，我當時看到告訴人脖子上有血，哪邊
    我記不得等情（見本院97年11月24日審判筆錄第9 頁），大
    致相符。而被告與告訴人為兄妹關係，被告與告訴人傳訊渠
    等之父、母到庭作證，本院審理行交互詰問前詢問被告與告
    訴人之父、母就本案之看法，被告與告訴人之父丙○○於本
    院審判時稱，這件事情大部分都是被告的錯，告訴人只有小
    部份的錯，我一輩子都在外面工作，我至今還在奉養我的母
    親，我母親已經103 歲了，但我的小孩目前的這種情形，我
    也很傷心，我希望審判長能夠依法論法，事情沒有這麼嚴重
    ，一定要這個樣子嗎？等語（見本院同上審判筆錄第3 頁）
    。另被告與告訴人之母甲○○於本院審判時稱，被告目前沒
    有工作，他們2 個都是我的小孩，我也是很為難，我希望他
    們2 個人都退讓一步，不是什麼深仇大恨，希望他妹妹能夠
    再原諒他一次，被告目前失業，生活不易等語（見本院同上
    審判筆錄第3 頁）。依照證人丙○○、甲○○上開陳述，均
    屬內心肺腑之言，尤其身為被告與告訴人之父、母，當不希
    望任何一方受有不利益，故本院告知證人丙○○、甲○○依
    法得拒絕證言時，被告之母甲○○不願意作證，而證人丙○○則表示願意作證，依據證人丙○○上開所述，這件事情大
    部分都是被告的錯，告訴人只有小部份的錯等語，顯見證人
    丙○○並無偏頗被告、告訴人任何一方之虞，是證人丙○○
    上開就本案發生之經過情形，應堪採信。足見上訴人於上開
    時間、地點確與告訴人發生爭吵，繼而在家中走道上發生推
    擠及衝撞，撞擊走道與客廳處之牆角，致使告訴人受有上開
    傷害，益見告訴人前揭指證非出自杜撰。綜合上開各情狀，
    益見告訴人前開所指各節屬實，殊值採信。
  (三)綜上所述，本件事證明確，上訴人前開所辯，核屬飾卸之詞
    ，並非可採，其所犯傷害犯行堪以認定，應依法論科。
三、核上訴人即被告所為，係犯刑法第277 條第1 項之傷害罪。
    查上訴人與告訴人間於本案發生時係兄妹關係，此據告訴人
    及上訴人分別述明在卷，2 人間屬於家庭暴力防治法第3 條
    第4 款之家庭成員關係，本件傷害罪屬同法第2 條第2 項所
    稱之家庭暴力罪。
四、原審基此認定，援引刑法第277 條第1 項、第41條第1 項前
    段，刑法施行法第1 條之1 第前段，並審酌被告毆打其妹即
    告訴人之犯罪動機、手段、告訴人所受傷害程度等一切情狀
    ，逕以簡易判決判處被告拘役30日，並諭知如易科罰金，以
    新臺幣1,000 元折算1 日，經核原審認事用法均無違誤，量
    刑亦稱妥適，應予維持。被告仍以前詞提出上訴，認原審判
    決有誤，並不足採。是認被告本件上訴為無理由，應予駁回
    。
據上論斷，應依刑事訴訟法第455 條之1 第3 項、第368 條，判
決如主文。
本案經檢察官戊○○到庭執行職務。
中    華    民    國    97    年    12    月    5     日
                  刑事第三庭審判長法  官  鄭景文
                                  法  官  陳姵君
                                  法  官  黃永定
以上正本證明與原本無異。
本件判決不得上訴。
中    華    民    國    97    年    12    月    5     日
                                  書記官  劉珍珍


司法院資訊處製作；財團法人民間司法改革基金會備份。
